臺灣宜蘭地方法院刑事判決
111年度原訴字第24號
公  訴  人  臺灣宜蘭地方檢察署檢察官
被      告  梁明杰



指定辯護人  本院公設辯護人周奇杉
上列被告因妨害秩序案件，經檢察官提起公訴（111年度少連偵
字第40號），於準備程序中，被告就被訴事實為有罪之陳述，經
告以簡式審判程序之旨，並聽取公訴人、被告及辯護人之意見後
，本院合議庭裁定由受命法官獨任進行簡式審判程序，並判決如
下：
    主  文
戊○○犯意圖供行使之用而攜帶兇器在公共場所聚集三人以上首謀
及下手實施強暴罪，處有期徒刑陸月，如易科罰金，以新臺幣壹
仟元折算壹日。緩刑貳年，緩刑期間付保護管束，並應於本判決
確定之日起壹年內向檢察官指定之政府機關、政府機構、行政法
人、社區或其他符合公益目的之機構或團體，提供柒拾小時之義
務勞務，及接受法治教育課程貳場次。
    犯罪事實
一、戊○○因與癸○○之員工子○○有金錢糾紛，戊○○、癸○○（業經本
    院另行判決）竟於民國111年5月3日18時11分前某時許，分
    別基於意圖供行使之用攜帶兇器在公共場所聚集3人以上首
    謀實施強暴之犯意，由戊○○邀集甲○○、己○○、丁○○、黃礎億
    （93年6月生，行為時未滿18歲）、少年陳○志（94年9月生
    ，真實姓名、年籍資料詳卷）、少年林○賢（98年8月生），
    分乘車牌號碼0000-00號、ANC-8719號自用小客車一同前往
    上開地點；癸○○則邀集丙○○、壬○○、庚○○、子○○、辛○○、乙○○、少年余○睿（94年7月生，真實姓名、年籍資料詳卷），
    分乘車牌號碼000-0000號、ALF-3695號、2002-W3號自用小
    客車一同前往宜蘭縣五結鄉親河路2段親水公園入口處；戊○○、甲○○、己○○、丁○○（丁○○所涉部分由本院另行審結）、
    黃礎億、少年陳○志、、少年林○賢、癸○○、丙○○、壬○○、庚○○、子○○、辛○○、乙○○、少年余○睿（甲○○、己○○、丙○○、
    壬○○、庚○○、子○○、辛○○、乙○○所涉部分業經本院判決）均
    知悉上開地點為不特定多數人得共同使用或集合之公共場所
    ，於該處聚集3人以上發生衝突，顯會造成公眾或他人恐懼
    不安，兩方人馬竟各別共同基於意圖供行使之用攜帶兇器在
    公共場所聚集3人以上下手施強暴脅迫之犯意聯絡，在上開
    地點，由戊○○、少年林○賢徒手，甲○○、己○○持辣椒水，黃
    礎億、少年陳○志持鐵棒各1支，與癸○○、壬○○持木棍各1支
    ，庚○○、乙○○持鐵棒各1支，丙○○、子○○、辛○○、少年余○睿
    發生互毆，並砸毀車輛（癸○○、甲○○受傷及車輛毀損、子○○
    及乙○○受傷部分，均未據告訴），嗣警據報到場而循線查悉
    上情。
二、案經宜蘭縣政府警察局羅東分局報告臺灣宜蘭地方檢察署檢
    察官偵查起訴。
    理  由
壹、程序部分
    被告戊○○所犯之罪，非死刑、無期徒刑、最輕本刑為3年以
    上有期徒刑之罪或高等法院管轄第一審之案件，被告於準備
    程序中，就前揭被訴事實為有罪之陳述，經告以簡式審判程
    序之旨，並聽取被告、辯護人與公訴人之意見後，本院認無
    不得或不宜改依簡式審判程序進行之處，爰依刑事訴訟法第
    273條之1第1項、第284條之1規定，裁定本案行簡式審判程
    序。是本案之證據調查，依刑事訴訟法第273條之2規定，不
    受同法第159條第1項、第161條之2、第161條之3、第163條
    之1及第164條至第170條規定之限制，合先敘明。
貳、實體部分
一、認定犯罪事實所憑之證據及理由：
(一)上開犯罪事實，業據被告於警詢、偵查中、本院準備程序及
    審理時均坦承不諱（見偵卷第30頁至第31頁背面；本院卷第
    199頁至第201頁、第222頁至第224頁），核與證人即共犯黃
    礎億、少年余○睿、少年陳○志、少年林○賢於警詢中（見偵
    卷第37頁至第46頁）；證人即同案被告癸○○、丙○○、壬○○、
    庚○○、子○○、辛○○、乙○○、甲○○、己○○於警詢及偵查中（見
    偵卷第7頁至第29頁、第141頁至第143頁）；證人即同案被
    告丁○○於警詢中證述之情節大致相符（見偵卷第30頁至第31
    頁背面、第33頁至第46頁、第140頁至第143頁），並有扣押
    筆錄、扣押物品目錄表、扣案物及現場照片、監視錄影畫面
    及行車紀錄器畫面截圖等在卷可參（見偵卷第48頁至第50頁
    、第52頁至第54頁背面、第55頁至第58頁、第60頁至第68頁
    、第69頁至第70頁背面）。綜上足認被告前開任意性自白與
    事實相符，而堪採信。
(二)綜上所述，本案事證已臻明確，被告犯行洵堪認定，應予依
    法論罪科刑。
二、論罪科刑：
(一)核被告所為，係犯刑法第150條第2項第1款、第1項後段之意
    圖供行使之用而攜帶兇器，在公共場所聚集三人以上首謀及
    下手實施強暴罪。
(二)被告與同案被告甲○○、己○○、丁○○、少年陳○志、少年林○賢
    、黃礎億就上開犯行，有犯意聯絡及行為分擔，應論以共同
    正犯。惟依刑法條文有「結夥3人以上」者，其主文之記載
    並無加列「共同」之必要(最高法院79年度台上字第4231號
    判決意旨參照)，是本條文以「聚集3人以上」為構成要件，
    應為相同解釋，方為適論，併此敘明。
(三)按在公共場所或公眾得出入之場所聚集三人以上，施強暴脅
    迫者，在場助勢之人，處一年以下有期徒刑、拘役或十萬元
    以下罰金；首謀及下手實施者，處六月以上五年以下有期徒
    刑；犯前項之罪，而有下列情形之一者，得加重其刑至二分
    之一：一、意圖供行使之用而攜帶兇器或其他危險物品犯之
    。二、因而致生公眾或交通往來之危險，刑法第150條第1項
    、第2項定有明文，該條第2項為獨立之犯罪類型，屬刑法分
    則加重之規定。惟依上述規定，法院對於行為人所犯刑法第
    150條第2項第1款、第1項前段、後段之行為，是否加重其刑
    ，有自由裁量之權，事實審法院應依個案具體情狀，考量當
    時客觀環境、犯罪情節及危險影響程度、被告涉案程度等事
    項，綜合權衡考量是否有加重其刑之必要性，屬於相對加重
    條件，倘未依該項規定加重，其法定最輕本刑及最重本刑應
    無變化，是以，如觸犯刑法第150條第2項第1款、第1項後段
    之行為，如宣告6月以下有期徒刑，自仍符合刑法第41條第1
    項前段所規定得易科罰金之要件，合先敘明。本院審酌本案
    緣起、被告均已坦承犯行，另衡諸被告所為未造成人身法益
    之重大侵害，對於當時社會安寧秩序之影響難認巨大，並無
    嚴重或擴大現象，因認未加重前之法定刑即足以評價上開被
    告之犯行，尚無加重其刑之必要。
(四)爰以行為人之責任為基礎，審酌被告僅因與同案被告子○○有
    金錢糾紛，不思以理性方式解決問題，而聚集在公共場所互
    毆，並毀損車輛，所為實非可取，惟念被告犯後終能坦認犯
    行，尚有悔意，兼衡被告之犯罪動機、手段，暨被告於本院
    審理時自述國中畢業之智識程度，未婚，需要扶養父親，從
    事水土保持工作，月收入約新臺幣3萬元等一切情狀（見本
    院卷第222頁），量處如主文所示之刑，並諭知易科罰金之
    折算標準。
(五)末查，被告均未曾受何有期徒刑以上刑之宣告，有臺灣高等
    法院被告前案紀錄表在卷可稽，考量本案被告雙方就本案傷
    害、毀損部分均表示互不追究，復考量被告年紀尚輕，就本
    案所涉情節亦非重大，被告因一時失慮致罹刑典，本院衡酌
    上情，認其經此偵審程序及科刑教訓後，應當知所警惕，信
    無再犯之虞，是前開所宣告之刑以暫不執行為適當，爰依刑
    法第74條第1項第1款規定，諭知緩刑如主文所示，以勵自新
    。又為確保被告記取教訓並建立尊重法治之正確觀念，避免
    再犯，爰依刑法第74條第2項第5款之規定，命被告於本判決
    確定之日起1年內，向指定之政府機關、政府機構、行政法
    人、社區或其他符合公益目的之機構或團體，提供如主文所
    示時數之義務勞務，及依刑法第74條第2項第8款規定，命被
    告均應於本判決確定之日起1年內，完成如主文所示之法治
    教育課程2場次，併依刑法第93條第1項第2款之規定，宣告
    緩刑期間付保護管束，以促其於緩刑期間徹底悔過。倘被告
    違反上開所定負擔情節重大，足認原宣告之緩刑難收其預期
    效果，而有執行刑罰之必要，依刑法第75條之1第1項第4款
    規定，得撤銷緩刑之宣告，併予敘明。
三、沒收部分：
　　被告於本院審理時固稱其於案發時有持辣椒水1罐等語（見本院卷第222頁），然未扣案，且其於本院審理時陳明未將辣椒水1罐帶離現場，不知在何處等語（見本院卷第222頁)，而依卷內尚無事證證明上開物品現仍存在，惟為免日後執行困難，且因該物品取得容易、替代性高，亦非違禁物或依法應沒收之物，欠缺刑法上之重要性，故爰不予宣告沒收，附此敘明。
據上論斷，應依刑事訴訟法第273條之1第1項、第299條第1項前
段，刑法第150條第1項後段、第2項第1款、第28條、第41條第1
項前段、第74條第1項第1款、第2項第5款、第8款、第93條第1項
第2款，刑法施行法第1條之1第1項，判決如主文。
本案經檢察官張鳳清提起公訴，檢察官曾尚琳到庭執行職務。
中　　華　　民　　國　　111 　年　　10　　月　　25　　日
                  刑事第四庭  法  官　游皓婷
以上正本證明與原本無異。
如不服本判決應於收受送達後二十日內向本院提出上訴書狀，並
應敘述具體理由；其未敘述上訴理由者，應於上訴期間屆滿後二
十日內向本院補提理由書(均須按他造當事人之人數附繕本)「切
勿逕送上級法院」。
中　　華　　民　　國　　111 　年　　10　　月　　25　　日
                              書記官   林欣宜
附錄所犯論罪科刑法條：
刑法第150條
在公共場所或公眾得出入之場所聚集三人以上，施強暴脅迫者，
在場助勢之人，處一年以下有期徒刑、拘役或十萬元以下罰金；
首謀及下手實施者，處六月以上五年以下有期徒刑。
犯前項之罪，而有下列情形之一者，得加重其刑至二分之一：
一、意圖供行使之用而攜帶兇器或其他危險物品犯之。
二、因而致生公眾或交通往來之危險。